【裁判字號】    97,訴,12
【裁判日期】    970331
【裁判案由】    誣告
【裁判全文】
臺灣嘉義地方法院刑事判決                97年度訴字第12號
公  訴  人  臺灣嘉義地方法院檢察署檢察官
被      告  甲○○
選任辯護人  顏伯奇律師
上列被告因誣告案件，經檢察官提起公訴（九十六年度偵字第九
四七一號），本院判決如下：
    主  文
甲○○無罪。
    理  由
一、公訴意旨略以：被告甲○○與告訴人乙○○（起訴書誤載為
    黃明聰）有買賣房屋糾紛，被告甲○○竟意圖使告訴人乙○
    ○受刑事處分，明知告訴人並未有毀損及侵入住宅之犯行，
    仍虛捏事實，於民國九十六年一月二十六日，以訴狀向有偵
    查犯罪權限之台灣嘉義地方法院檢察署，誣指告訴人於九十
    五年九、十月間，無故侵入被告所有址設嘉義市○○路五五
    二之四號房屋，並在該屋內牆壁上植入鋼筋等情，誣告乙○
    ○涉犯刑法第三百零六條第一項之侵入住宅罪嫌及第三百五
    十四條之毀損罪嫌，致乙○○遭台灣嘉義地方法院檢察署以
    九十六年度他字第二二七號、九十六年度交查字第一七九號
    、九十六年度偵字第三六０九號毀棄損壞案件偵查，因認被
    告涉犯刑法第一百六十九條第一項之誣告罪嫌。
二、按犯罪事實應依證據認定之，無證據不得認定犯罪事實；不
    能證明被告犯罪或其行為不罰者，應諭知無罪之判決，刑事
    訴訟法第一百五十四條第二項、第三百零一條第一項分別定
    有明文。次按刑法第一百六十九條第一項誣告罪之成立，須
    以被誣告人因虛偽之申告，而有受刑事或懲戒處分之危險為
    要件，若無此項危險，雖意在使人受刑事或懲戒處分，亦不
    能成立犯罪。（最高法院二十年上字第一七００號、二十二
    年上字第一九七六號、三十年上字第二００三號判例參照）
    基此，對於告訴乃論之罪，在逾告訴期間後提出不實申告者
    ，行為人縱有誣告故意，因被誣告之人已無受刑事處分之危
    險，其行為自屬不罰（最高法院四十八年台非字第四七號判
    例、八十八年度台上字第二九０八號判決參照）；同理，無
    告訴權人就告訴乃論之罪提出虛偽告訴（最高法院二十八年
    上字第三七四四號判例參照），或行為人所申告者為告訴乃
    論之罪，而行為人為無告訴權人者，因被誣告之人並無受刑
    事處分之危險，均不該當刑法上之誣告罪。
三、訊據被告甲○○固不否認其確曾於九十五年一月十六日，在
    本院九十五年度嘉訴字第一號（改分通常程序前案號為本院
    九十四年度嘉簡字第九０五號）民事訴訟事件審理時收受本
    案告訴人乙○○在該民事訴訟事件之訴訟代理人所提出之民
    事書狀繕本及該書狀繕本所附附件照片，以及其確於九十六
    年一月二十六日具狀向台灣嘉義地方法院檢察署申告本案告
    訴人涉嫌非法侵入並毀損其所有址設嘉義市○○路五五二之
    四號住宅等事實，惟否認有何誣告之犯行，辯稱：其收受上
    開民事書狀繕本後，並未詳細檢閱該繕本之附件照片，不知
    上開住宅牆上於九十五年一月間已植有八根大鐵釘（鋼筋）
    ，因此，其於九十六年一月二十六日對本案告訴人提出侵入
    住宅與毀損告訴時，其並不知悉該住宅內已植有鋼筋，本案
    係因誤會而提出告訴，其並無誣告之犯意云云。
四、按犯罪之被害人，得為告訴，刑事訴訟法第二百三十二條定
    有明文；另按刑法第三百零六條第一項之侵入住宅罪與同法
    第三百五十四條之毀損罪，依同法第三百零八條第一項及三
    百五十七條之規定，均須告訴乃論。經查，上開嘉義市○○
    路五五二之四號住宅，原係被告與告訴人合建而約定由被告
    取得之事實，有合建契約書一件在卷可參，嗣被告業於九十
    五年八月二十五日將上開住宅出售並移轉登記予案外人許琮
    凱之情，有買賣契約書影本一件附卷可稽，並據被告陳明在
    卷，又被告於九十六年一月二十六日以告訴人非法侵入並毀
    損上開住宅為由而提出申告之案件，因被告於申告當時已非
    該住宅所有權人，非毀損罪與非法侵入住宅罪之被害人，依
    法無告訴權，經承辦檢察官以被告為非告訴權人而就告訴乃
    論之（毀損與非法侵入住宅）罪提出告訴為由，依法（司法
    院大法官會議第四八號解釋意旨）簽結在案之事實，有台灣
    嘉義地方法院檢察署檢察官簽呈一紙在卷足憑，職是，被告
    為無告訴權人而就告訴乃論之罪提出告訴，依首開最高法院
    判例、判決意旨，縱被告當時之申告為虛偽不實，告訴人並
    無受刑事處分之危險，被告之行為即難認與刑法上誣告罪之
    構成要件該當。
五、綜上所述，被告之行為，與刑法上誣告罪之構成要件不合，
    此外，依卷證資料所示，亦查無被告有何公訴意旨所指之誣
    告犯行，被告行為既屬不罰，依法自應為被告無罪之諭知。
    至被告是否明知為不實之事項而仍為虛偽之申告致告訴人受
    有損害，此乃被告與告訴人間民事爭議，附此敘明。
據上論斷，應依刑事訴訟法第三百零一條第一項，判決如主文。
本案經檢察官陳慧玲到庭執行職務
中    華    民    國    97    年    3     月    31    日
               刑事第四庭    審判長法  官   蔡憲德
                                   法  官   王慧娟
                                   法  官   許兆慶
上列正本證明與原本無異。
如不服本判決，應於判決送達後十日內向本院提出上訴狀，上訴
書狀依法應敘述具體理由，如未敘述具體理由者，應於上訴期間
屆滿後二十日內補提理由書於本院（均應附繕本）。告訴人或被
害人如對於本判決不服者，應具備理由請求檢察官上訴，其上訴
期間之計算係以檢察官收受判決正本之日期為準。
中    華    民    國    97    年    3     月    31    日
                                   書記官   林金福


司法院資訊處製作；財團法人民間司法改革基金會備份。
